臺灣高等法院臺南分院刑事判決
                                    111年度上訴字第412號
上  訴  人  
即  被  告  乙○○


上列上訴人因傷害案件，不服臺灣臺南地方法院110年度訴字第3
40號中華民國111年1月4日第一審判決（起訴案號：臺灣臺南地
方檢察署109年度偵字第21081號），提起上訴，本院判決如下：
    主  文
上訴駁回。
    事實及理由
壹、犯罪事實：
    乙○○與甲○○（所涉傷害部分，業經不起訴處分）互不相識，
    雙方於民國109 年9 月18日上午11時許，在臺南市○○區○○○
    街000 號統一超商前，因停車糾紛發生口角後，乙○○遂騎乘
    車牌號碼000-0000號機車沿○○○街由南往北方向離去，甲○○
    見狀，遂騎乘機車追逐在後，並於同日上午11時5 分許，在
    臺南市永康區○○○街與○○○街路口處，將乙○○攔停，雙方再次
    發生爭執，詎乙○○見甲○○於爭執過程中伸手推碰其配戴之安
    全帽，竟基於傷害之犯意，以左手朝甲○○臉部揮擊，致甲○○
    受有臉部挫傷、牙齒脫落及口腔撕裂傷2 公分之傷害。
貳、認定犯罪事實所憑之證據及理由：
一、審判範圍：
　　刑事訴訟法第348條於110年6月18日修正施行：「上訴得對
    於判決之一部為之。對於判決之一部上訴者，其有關係之部
    分，視為亦已上訴。但有關係之部分為無罪、免訴或不受理
    者，不在此限。上訴得明示僅就判決之刑、沒收或保安處分
    一部為之。」同日修正施行之刑事訴訟法施行法第7條之13
    規定：「中華民國110年5月31日修正通過之刑事訴訟法施行
    前，已繫屬於各級法院之案件，於施行後仍適用修正前刑事
    訴訟法第348條規定；已終結或已繫屬於各級法院而未終結
    之案件，於施行後提起再審或非常上訴者，亦同。」依刑事
    訴訟法第384條立法理由說明：本項（指第2項）但書所稱「
    無罪、免訴或不受理者」，並不以在主文內諭知者為限，即
    第一審判決就有關係之部分於理由內說明不另為無罪、免訴
    或不受理之諭知者，亦屬之。又110年6月18日刑事訴訟法第
    348條修正施行前已繫屬於第一審或第二審法院之案件，在
    修正施行後始因上訴而繫屬於第二審或第三審法院者，應適
    用修正後規定以定其上訴範圍（最高法院110年度台上大字
    第5375號裁定意旨參照）。經查：本案於上述規定修正施行
    之後111年3月22日始繫屬於本院（見本院卷第3頁），上訴
    之效力及範圍應依修正後第348條規定。被告僅對有罪部分
    提起上訴（見本院卷第92頁），其被訴傷害告訴人右側小腿
    挫傷併擦傷部分，既經原審不另為不受理之諭知，依修正第
    348條第2項但書規定，不在上訴審理範圍。
二、證據能力部分：
　㈠按醫師法第12條第1項規定：醫師執行業務時，應製作病歷，
    並簽名或蓋章及加註執行年、月、日。第2項規定：前項病
    歷，除應於首頁載明病人姓名、出生年、月、日、性別及住
    址等基本資料外，其內容至少應載明下列事項：一、就診日
    期。二、主訴。三、檢查項目及結果。四、診斷或病名。五
    、治療、處置或用藥等情形。六、其他應記載事項。因此，
    醫師執行醫療業務時，不論患者是因病尋求診療，或因特殊
    目的而就醫，醫師於診療過程中，應依醫師法之規定，製作
    病歷，此一病歷之製作，均屬醫師於醫療業務過程中所須製
    作之紀錄文書，而且每一醫療行為均屬可分，因其接續之看
    診行為而構成醫療業務行為，其中縱有因訴訟目的，例如被
    毆傷而尋求醫師之治療，對醫師而言，仍屬其醫療業務行為
    之一部分，仍應依法製作病歷，則該病歷仍屬業務上所製作
    之紀錄文書，與通常之醫療行為所製作之病歷無殊，自屬刑
    事訴訟法第159條之4第2款所稱從事業務之人於業務上所須
    製作之紀錄文書（最高法院刑事判決97年度台上字第666號
    判決意旨可資參照）。經查：奇美醫療財團法人奇美醫院11
    1年4月1日(111)奇醫字第1500號函檢送甲○○病歷資料影本1
    份（見本院卷第41-61頁），係屬從事醫療業務之人於業務
    上所製作之證明文書，且該醫院與告訴人甲○○僅係一般醫院
    與病患關係，與被告亦無仇隙，並無顯有不可信之情況，是
    該病歷均具有證據能力。
　㈡按法院於具體案件依法定程序實施勘驗，具有直接審理之意
    義，其遵循刑事訴訟法第42條、第43條之法定程式所製作勘
    驗筆錄，自有證據能力。經查：原審勘驗現場監視器錄影光
    碟之勘驗筆錄，係原審於準備程序時經檢察官聲請且於被告
    在場時所當庭實施勘驗並就其結果所製作（見原審卷第37-3
    8頁），參照前揭說明，應有證據能力。
　㈢按刑事訴訟法第159條之5立法意旨，在於確認當事人對於傳
    聞證據有處分權，得放棄反對詰問權，同意或擬制同意傳聞
    證據可作為證據，屬於證據傳聞性之解除行為，如法院認為
    適當，不論該傳聞證據是否具備刑事訴訟法第159條之1至第
    159條之4所定情形，均容許作為證據，不以未具備刑事訴訟
    法第159條之1至第159條之4所定情形為前提。此揆諸「若當
    事人於審判程序表明同意該等傳聞證據可作為證據，基於證
    據資料愈豐富，愈有助於真實發見之理念，此時，法院自可
    承認該傳聞證據之證據能力」立法意旨，係採擴大適用之立
    場。蓋不論是否第159條之1至第159條之4所定情形，抑當事
    人之同意，均係傳聞之例外，俱得為證據，僅因我國尚非採
    徹底之當事人進行主義，故而附加「適當性」之限制而已，
    可知其適用並不以「不符前四條之規定」為要件。又刑事訴
    訟法第159條之5第1項所定「同意作為證據」係指經當事人
    意思表示無瑕之明示同意而言；如當事人已依第1項明示同
    意作為證據，經法院審查認具適當性要件後，若已踐行法定
    證據調查程序，基於維護訴訟程序安定性、確實性之要求，
    自無許再行撤回同意之理。且此一同意之效力，既因當事人
    之積極表示，並經法院認為適當且無許其撤回之情形，即告
    確定，即令上訴至第二審或判決經上級審法院撤銷發回更審
    ，仍不失其效力（最高法院109年台上字第4564號判決意旨
    參照）。經查：除上開病歷及原審勘驗筆錄外，其餘本院所
    引用為判斷基礎之下列證據，均經被告於原審準備程序時，
    就上開證據均表明同意作為證據使用之意（見原審卷第32-3
    5頁），且原審於審理程序已依法提示調查上開證據（見原
    審卷第105-107頁），是原審已踐行法定證據調查程序，依
    前揭說明，自不應許其再行爭執該證據之證據能力，而有礙
    於訴訟之安定，是此部分證據均具有證據能力。
三、證明力部分：
  ㈠被告固坦認於上開時、地與告訴人甲○○因停車糾紛發生爭執
    之事實，惟否認有何傷害犯行，辯稱：告訴人在統一超商前
    惡意停在我機車後方不讓我出去，我只是對他哼一下，他就
    騎車沒戴安全帽追著我到路口，一直拉我的手不讓我走，還
    叫我要道歉，並用手打我的頭，安全帽帽扣都斷裂，我沒有
    出手打他，因為我被他打就暈倒不曉得發生什麼事情，我只
    有看到機車壓在他腿上；監視器錄影畫面沒有看到我有毆打
    告訴人，且他騎車沒戴安全帽追我到路口我就被提告傷害及
    民事求償，沒有這種法律，如果是這樣我要提告到AIT，我
    有雙重國籍和美國護照。
  ㈡經查：被告於109年9月18日上午11時許，在臺南市○○區○○○街
    000號統一超商前，與告訴人因停車糾紛發生口角後騎乘機
    車離開現場，告訴人見狀旋即騎乘機車追逐在後，雙方並於
    臺南市永康區○○○街與○○○街口再次發生爭執之事實，業據告
    訴人於警詢、偵查中指訴明確（見警卷第3-4頁、偵卷第19-
    20頁），並有路口之Google地圖、臺南市政府警察局永康分
    局110 年1 月20日南市警永偵字第1100038150號函檢附路口
    監視器翻拍照片6張、路口監視器錄影光碟1 片、GOOGLE街
    景圖1張、原審勘驗筆錄1 份在卷可稽（見偵卷第37-43頁、
    第63頁證物袋內、原審卷第17、37-38頁），復為被告所不
    否認（見本院卷第96-97頁），此部分之事實，均堪認定。
　㈢被告於上揭時間、地點，確有以左手朝告訴人臉部揮擊，造
    成告訴人受有前揭傷勢：
　⒈證人即告訴人於警詢證稱：我在109年9月18日11時許在○○○街
    152號前與普重機000-0000號駕駛因為停車問題，對方罵了
    我一聲「幹」就逕自離去，我驅車到○○○街、○○○街口將對方
    攔停，詢問為什麼要罵髒話，他向我表明是因為我擋住他的
    車，接著就想騎走，因我們雙方離得很近，他的機車車身有
    擦撞到我的小腿，我就想把被告推開，手一伸碰到被告的安
    全帽，接著對方就揮拳打到我的嘴巴（見警卷第3-5頁），
    於偵查中證稱：我們在同一家超商購買東西，乙○○的車子停
    在我車子的前面，當時乙○○已經買完東西要走出來，乙○○認
    為我的車子擋到他的路，他就罵一聲「幹」，我認為他在罵
    我，我就騎車追過去，在上開路口時乙○○並沒有打算停車，
    而是駕車擦撞我的小腿，然後我才推他一下，推到他的安全
    帽，乙○○認為我攻擊他，他就徒手毆打我（見偵卷第20頁）
    ，於原審審理時更結證稱：本案前我不認識被告，我是跟被
    告在7-11先有行車糾紛，我追上去要和他理論，被告車子不
    停，有稍微擦撞到我，所以我有推被告的動作出來，被告誤
    以為我要攻擊他，就直接打過來；他用左手臂直接揮拳往我
    的臉上打，我的牙齒就斷了，他動作速度很快，我一推、他
    就回手直接打過來了，力道很大，衝突過程中雙方機車都沒
    有倒地，打完之後被告馬上騎機車離開路口（見原審卷第97
    -100頁）。告訴人非但就本件雙方發生衝突之緣由、事發地
    點、衝突經過、被告之攻擊行為、攻擊部位等情，前後證述
    鉅細靡遺且互核一致，甚且亦不諱言其遭被告攻擊前，曾先
    出手推被告安全帽，以致被告誤會其欲發動攻擊，並無隱瞞
    掩飾之情。參以告訴人於案發之109 年9 月18日上午11時5 
    分許後，旋於同日上午11時39分許，至奇美醫療財團法人奇
    美醫院急診接受縫合治療，並經診斷受有臉部挫傷、牙齒脫
    落及口腔撕裂傷2 公分之傷害，嗣於同日下午2 時25分許離
    院，並於同日下午3 時18分許，前往臺南市政府警察局永康
    分局大橋派出所報案製作警詢筆錄，且報案當時僅能向警方
    指稱被告駕駛之機車車號，未能指認被告之姓名等情，有奇
    美醫療財團法人奇美醫院109年9月18日診斷證明書及111年4
    月1日(111)奇醫字第1500號函檢送甲○○病歷資料影本1份、
    告訴人警詢筆錄附卷可稽（見警卷第3-7、19頁、本院卷第4
    1-61頁），就其驗傷、報案之過程並無任何拖延情形，且告
    訴人於急診過程中，尚須接受縫合治療，足見傷勢非輕，衡
    情在此密接連貫之過程中，告訴人應無為誣陷與其素昩平生
    、且當時身分不詳之被告，而自行製造牙齒脫落、口腔撕裂
    傷須縫合等如此嚴重傷勢之必要，堪認告訴人所受前揭傷勢
    ，確係被告上開攻擊行為所造成。
　⒉被告於警詢先供稱：我和告訴人在路口爭執，他突然間用右
    手巴我的頭，造成我安全帽鏡片破損，我當下有頭暈腦震盪
    的情形，我就順勢左手一揮揮到他的臉頰（見警卷第15頁）
    ，於偵查中更自承：「……甲○○用右手打我的安全帽，我當下
    有頭暈，我就順勢用左手推了一下……」、「（為何甲○○會有
    牙齒脫落、口腔撕裂傷等傷勢？）因為我的左手揮到甲○○的
    嘴巴」、「我認為我是基於甲○○先動手推我的頭，我反擊才
    會有這樣的行為」（見偵卷第20-21頁），於原審準備程序
    更供稱：我是左手往左邊揮擊，左手有揮擊到告訴人，但是
    是因為告訴人先揮擊我的頭；我是揮擊到他的嘴巴，確實有
    這件事（見原審卷第31頁）。被告於警詢、偵查迄至原審準
    備程序，均供稱因遭告訴人動手揮擊配戴安全帽之頭部，乃
    以左手揮擊告訴人之嘴巴，造成告訴人受有上開傷勢等情明
    確，非但與告訴人前揭所證稱雙方發生肢體衝突之經過相符
    ，更與上開診斷證明書所記載告訴人所受傷勢吻合，由此益
    徵告訴人所受前揭傷勢，確係因被告以左手揮拳攻擊其嘴巴
    部位所造成。
　⒊再者，經原審勘驗路口監視器錄影光碟之結果：「一、播放
    時間00：00：00至00：00：03，被告身穿橘紅色上衣頭戴黑
    色安全帽駕駛機車，告訴人身穿黑色上方、未戴安全帽駕駛
    另一機車，2人一同出現於畫面左下角，告訴人欲將被告攔
    停，被告未停，繼續向前行，並回頭望向告訴人。二、播放
    時間00：00：04至00：00：09，告訴人騎車向前攔阻，兩車
    相互緊貼停在超過斑馬線之路口處，告訴人持續與被告爭論
    ，且因身體搖晃重心偏移，兩車不時有輕微碰撞情形。三、
    播放時間00：00：10至00：00：14，告訴人彎起右手，手肘
    部位接近被告左上臂，被告旋即將頭部往右偏閃，被告復又
    轉頭面向告訴人，且以左手欲將告訴人架開，告訴人以右手
    擋住並抓住被告左手腕，雙方持續發生拉扯。四、播放時間
    00：00：14至00：00：18，告訴人將被告左手腕放開，並下
    車自所駕駛機車後方繞至被告後方，被告旋即駕駛機車右轉
    ○○○街離開現場。」，有原審勘驗筆錄附卷可憑（見原審卷
    第37-38頁），核與告訴人所證稱在上開路口追上被告與其
    理論，被告無停車之意，雙方持續往前移動到路口中央處並
    有肢體衝突之情形相符，而告訴人於衝突發生過程中，並未
    配戴安全帽，確實無法保護其臉部避免受到外部傷害，而有
    遭被告毆打成傷之可能。至於上開監視器錄影畫面中，雖未
    清楚攝錄告訴人先以右手推碰被告配戴之安全帽，以及被告
    之左手揮擊到告訴人臉部之動作，惟經本院再次當庭勘驗上
    開監視器錄影光碟，發現以正常速度播放時，道路上行駛中
    之車輛行駛畫面並非流暢連續，而有跳動之情形，且各汽機
    車行駛時於畫面移動之位置距前一畫面之位置均有相當距離
    ，未能完整攝錄車輛於畫面中移動行駛之全部過程；其餘畫
    面中被告及告訴人之情形則與原審勘驗筆錄內容相同等情，
    有本院勘驗筆錄在卷可稽（見本院卷第93頁），則以該監視
    器未能攝錄雙方所在道路上行駛中車輛之連續行駛畫面，堪
    認告訴人及被告互相攻擊之連續畫面亦無法清楚呈現於螢幕
    中，應係礙於該監視器錄影鏡頭之影格率（frame rate）過
    低，且雙方肢體衝突之動作均甚為迅速短暫，以致該鏡頭未
    能捕捉、攝錄其等肢體衝突之高速動態完整過程，此由被告
    及告訴人於原審審理時均一致供稱告訴人先以右手推碰到被
    告配戴之安全帽（見原審卷第100、108-109頁），而該動作
    同樣未為上開路口監視器錄影檔案清楚攝得，僅有被告頭部
    於遭推碰後有向右偏之情形亦可見一斑。是由以上證據勾稽
    以觀，被告於上揭時間、地點，確曾以左手朝告訴人臉部揮
    擊，造成告訴人受有前揭傷勢等情，應堪認定。
  ㈣被告辯解不可採之理由（兼論上訴意旨不可採之理由）：
　⒈被告前於警詢、偵訊及原審準備程序中，原已就其確實以左
    手反擊、揮擊告訴人臉部等情供承在卷，如前所述，其後於
    原審及本院審理中始改稱僅有將手伸出來、未碰到告訴人、
    未打告訴人云云，說詞反覆不一，實難以採信。至於被告所
    辯監視器錄影畫面無法見到被告毆打告訴人乙節，係礙於監
    視器錄影鏡頭之影格率過低所致，業經析述如前，尚難據此
    即為有利於被告之認定。
　⒉被告另辯稱其於遭告訴人以手毆打頭部後，隨即暈眩倒地，
    不知發生何事云云，惟依原審及本院勘驗監視器錄影光碟之
    結果，被告於雙方發生衝突後，隨即騎車離去，並無任何暈
    眩倒地之情形，是被告上開辯解，實與客觀事證不符，顯係
    避重就輕之詞，不足採信。
　⒊至於告訴人雖曾先以手推被告配戴安全帽之頭部，惟其未再
    有後續之攻擊行為，且告訴人上開行為因無證據證明已致被
    告受有任何傷害，業經檢察官為不起訴處分，此有臺灣臺南
    地方檢察署檢察官109年度偵字第21081號不起訴處分書在卷
    可佐（見偵卷第49-51頁），然被告於其所指受侵害之行為
    完成後，另以左手揮擊告訴人之臉部，導致告訴人受有前揭
    非輕微之傷勢，顯係基於傷害之意思所為之攻擊行為，並非
    遭受攻擊時之當場防衛行為甚明，故被告以此正當化攻擊告
    訴人之行為，並不足採。
四、綜上所述，被告所辯核屬犯後卸責之詞，均不可採。本件事
    證明確，被告上開犯行，足以認定，應依法論科。
參、論罪科刑及維持原判決之理由：
一、核被告所為，係犯刑法第277 條第1 項之傷害罪。
二、維持原判決之理由：
　㈠原審依前揭事證，適用刑法第277條第1項、第41條第1項前段
    、刑法施行法第1 條之1 第1 項之規定，並審酌被告因與告
    訴人間之停車糾紛衍生口角爭執及肢體衝突，竟心生不滿，
    以左手徒手朝告訴人臉部揮擊，造成告訴人受有臉部挫傷、
    牙齒脫落及口腔撕裂傷2 公分等非屬輕微之傷勢，以暴力發
    洩情緒，對他人之身體法益欠缺尊重，所為誠屬不該，復衡
    酌被告前有因酒後駕車之公共危險案件，經檢察官為緩起訴
    處分之紀錄，有臺灣高等法院被告前案紀錄表1 份附卷可參
    ，本件犯後僅坦承有與告訴人發生停車糾紛，否認有何傷害
    犯行，對自己涉案情形說詞反覆、避重就輕之犯後態度，及
    自承為大學肄業之智識程度、已婚、育有2 名子女（均已成
    年）、現從事公司保全工作、經濟狀況小康，並與父母、配
    偶及子女同住之家庭生活及經濟狀況等一切情狀，就被告犯
    行，量處拘役50日，並諭知易科罰金之折算標準。
　㈡經核原判決認事用法並無違誤，量刑亦稱允當。上訴意旨仍
    執前詞否認犯行指摘原判決不當，為無理由，已如前述，應
    予駁回。
肆、應適用之法條：
    刑事訴訟法第368 條。
本案經檢察官李政賢提起公訴，檢察官蔡麗宜到庭執行職務。
中　　華　　民　　國　　111 　年　　7 　　月　　6 　　日
                  刑事第七庭    審判長法  官  吳勇輝
                                      法  官  黃國永
                                      法  官  吳錦佳
以上正本證明與原本無異。
如不服本判決應於收受送達後20日內向本院提出上訴書狀，其未
敘述上訴理由者，並得於提起上訴後20日內向本院補提理由書（
均須按他造當事人之人數附繕本）「切勿逕送上級法院」。
　　　　　　　　　　　　　　　　　　　書記官　王杏月　　
中　　華　　民　　國　　111 　年　　7 　　月　　6 　　日
本判決論罪科刑條文：
中華民國刑法第277條
傷害人之身體或健康者，處5年以下有期徒刑、拘役或50萬元以
下罰金。
犯前項之罪，因而致人於死者，處無期徒刑或7年以上有期徒刑
；致重傷者，處3年以上10年以下有期徒刑。